臺灣臺北地方法院民事判決　九十一年度簡上字第一七八號
　　上　訴　人　乙○○
　　被上訴人　　甲○○
右當事人間請求損害賠償等事件，上訴人對於中華民國九十一年一月十日本院台北簡
易庭九十年度北簡字第一八六九九號第一審判決提起上訴，本院判決如左：
    主      文
原判決廢棄，發回本院台北簡易庭。
    理      由
一、按「第一審之訴訟程序有重大瑕疵者，第二審法院得廢棄原判決而將事件發回原
    法院。但以維持審級制度認有必要時為限。」「第四百五十一條第一項及前條第
    二項之判決，得不經言詞辯論為之。」前述規定於對於簡易訴訟程序第一裁判之
    上訴程序準用之，民事訴訟法第四百五十一條第一項、第四百五十三條、第四百
    三十六條之一第三項分別定有明文。次按地方法院獨任法官將應適用通常訴訟程
    序之事件，誤為簡易訴訟事件，依簡易程序而為第一審判決者，當事人對之提起
    上訴，第二審法院即地方法院合議庭得準用民事訴訟法第四百五十一條第一項規
    定，為發回之判決者，雖以當事人在第一審程序曾依同法第一百九十七條第一項
    行使責問權者為限（最高法院八十六年度台簡上字第三十六號參照），但若當事
    人未到場辯論，則無喪失民事訴訟法第一百九十七條第一項所定詰問權之情形，
    此時第二審法院即地方法院合議庭即得準用民事訴訟法第四百五十一條第一項規
    定，為發回之判決（司法院第十九期司法業務研究會期研究意見即採此見解，載
    於民事法律問題研究彙編第八輯第四七０至四七二頁）。
二、本件上訴人起訴主張：因被上訴人於民國九十年七月三十一日在本院散佈一份屬
    名張哲融致福田分局紅荔派出所函、及一份報警案件登記表，此二份文件內容均
    屬不實；且在台灣新竹地方法院、台灣板橋地方法院散布上述資料，指述上訴人
    等夥同大陸公安、武警於八十四年八月十日在捷特利機械建材（深圳）有限公司
    搶奪公司財物云云，被上訴人顯然蓄意毀損上訴人之名譽，已構成刑法上之誹謗
    ，並嚴重傷害上訴人高尚名譽，且被上訴人告訴上訴人搶奪案件，於八十六年間
    經不起訴處分在案，被上訴人顯有誹謗上訴人之故意，為此依民法第一百八十四
    條第一項、第一百九十五條第一項規定，請求被上訴人賠償新台幣（下同）一萬
    元（原審判決誤載為十萬元）精神慰撫金及提出書面道歉等語。
三、經查，上訴人起訴請求之聲明可分為二項，其中第一項「被上訴人應給付上訴人
    一萬元」部分，依民事訴訟法第四百三十六條之八第一項之規定，固應適用小額
    訴訟程序；惟聲明第二項「被上訴人為提出書面道歉」部分，係命被上訴人為一
    定之行為，尚非民事訴訟法第四百二十七條第一項或同法第四百三十六條之八第
    一項所定，得行簡易訴訟程序或小額訴訟程序者，是本件即應全部適用普通訴訟
    程序。次查，被上訴人於原審言詞辯論期日，並未到庭，是對原審誤用簡易訴訟
    程序乙節，並未喪失民事訴訟法第一百九十七條第一項所定之詰問權，則揆諸首
    揭法條、判決、說明，並審酌原審誤普通訴訟程序為簡易訴訟程序，訴訟程序顯
    有重大瑕疵，且有礙於當事人之審級利益，是不經言詞辯論，將原判決廢棄發回
    ，以資適法。
四、依民事訴訟法第四百三十六條之一第三項、第四百五十一條第一項前段、第四百
    五十三條，判決如主文。
中　　　華　　　民　　　國　　九十一　　年　　　六　　　月　　二十八　　日
                                            民事第三庭審判長法官　楊絮雲
                                                            法官  李維心
                                                            法官  林鴻達
右為正本係照原本作成
本件不得上訴
中　　　　華　　　　民　　　　國　 九十一　 年　　　六　　　 月　　二十八日
                                                       法院書記官  林秀娥
